【裁判字號】    98,交聲,3252
【裁判日期】    981218
【裁判案由】    聲明異議
【裁判全文】
臺灣高雄地方法院交通事件裁定        98年度交聲字第3252號
原處分機關  高雄市政府交通局
異  議  人
即受處分人  宏運交通有限公司
代  表  人  林國堂
上列異議人即受處分人因違反道路交通管理處罰條例案件，對於
高雄市政府交通局民國98年12月4 日所為之處分（原處分案號：
高市交裁字第裁32-P00000000號），聲明異議，本院裁定如下：
    主  文
原處分撤銷。
    理  由
一、聲明異議意旨略以：異議人即受處分人宏運交通有限公司（
    下稱宏運公司）前接獲高雄市政府交通局裁決書，指稱該公
    司駕駛施銘銓於98年10月12日晚上10時58分許，駕駛異議人
    所有之車號X4-086號營業貨運曳引車（限重35公噸），行經
    台九線303 公里處時，經警攔停過磅，總重量39.05 公噸，
    超過核定重量4.05公噸，為警當場掣單舉發，並經原處分機
    關依道路交通管理處罰條例第29條之2 第3 項規定，裁處異
    議人罰鍰新臺幣（下同）15,000元，惟上開車輛於出發前過
    磅總重量為36.84 公噸，於卸貨地點過磅總重量為36.13 公
    噸，警方過磅總重量有誤，爰依法聲明異議等語。
二、按依道路交通管理處罰條例第9 條第1 項規定，同條例所定
    罰鍰之處罰，行為人接獲違反道路交通管理事件通知單後，
    於15日內得不經裁決，逕依規定之罰鍰標準，向指定之處所
    繳納結案；不服舉發事實者，應於15日內，向處罰機關陳述
    意見或提出陳述書。其不依通知所定限期前往指定處所聽候
    裁決，且未依規定期限陳述意見或提出陳述書者，處罰機關
    得逕行裁決之。又行為人有道路交通管理處罰條例之情形者
    ，應填製舉發違反道路交通管理事件通知單（下稱舉發通知
    單），並於被通知人欄予以勾記，其通知聯依下列規定辦理
    ：一、當場舉發者，應填記駕駛人或行為人姓名、性別、出
    生年月日、地址、身分證統一編號及車主姓名、地址、車牌
    號碼、車輛種類。被查獲之駕駛人或行為人為受處分人時，
    應於填記通知單後將通知聯交付該駕駛人或行為人簽名或蓋
    章收受之；拒絕簽章者，仍應將通知聯交付該駕駛人或行為
    人收受，並記明其事由及交付之時間；拒絕收受者，應告知
    其應到案時間及處所，並記明事由與告知事項，視為已收受
    。二、受處分人非該當場被查獲之駕駛人或行為人，舉發機
    關應另行送達之，違反道路交通管理事件統一裁罰基準及處
    理細則第11條第1 項第1 款、第2 款亦訂有明文。換言之，
    對於違反道路交通管理處罰條例之行為，受處分人非該當場
    被查獲之駕駛人或行為人，舉發機關即應另行送達受處分人
    。
三、經查：
  (一)異議人公司之受僱司機施銘銓於上揭時、地，駕駛上開異議
    人所有之車輛，經警攔停過磅，秤得該車含載運物總重量為
    39.05 公噸，超過核定載重之35公噸，而超重4.05公噸，為
    警當場掣單舉發交與施銘銓簽名收受，並經原處分機關依道
    路交通管理處罰條例第29條之2 第3 項規定，於98年12月4
    日裁處異議人即汽車所有人15,000元等情，有花蓮縣政府警
    察局花警交字第P00000000 號舉發違反道路交通管理事件通
    知單、地磅單、花蓮縣警察局玉里分局98年11月2 日玉警交
    字第0980014756號函、原處分機關98年12月4 日高市交裁字
    第P00000000 號違反道路交通管理事件裁決書、公司及分公
    司機本資料查詢明細，車號查詢汽車車籍各1 份在卷可稽（
    見本院卷第9 至12、16至17頁），是此部分之事實，堪以認
    定。
  (二)按道路交通管理處罰條例第29條之2 第1 項前段、第3 項規
    定，汽車裝載貨物超過核定之總重量、總聯結重量者，處汽
    車所有人罰鍰，並記汽車違規紀錄1 次；有前二項規定之情
    形者，應責令改正或當場禁止通行，並處10,000元罰鍰，超
    載10公噸以下者，以總超載部分，每1 公噸加罰1,000 元；
    超載逾10公噸至20公噸以下者，以總超載部分，每1 公噸加
    罰2,000 元；超載逾20公噸至30公噸以下者，以總超載部分
    ，每1 公噸加罰3,000 元；超載逾30公噸者，以總超載部分
    ，每1 公噸加罰5,000 元。未滿1 公噸以1 公噸計算。本件
    上開車輛係因裝載貨物超過核定之總重量，為警舉發，依前
    開規定，自應處罰汽車所有人，惟本件舉發機關係當場對駕
    駛人施銘銓掣單舉發，由施銘銓收受舉發通知單，依違反道
    路交通管理事件統一裁罰基準及處理細則第11條第1 項第1
    款、第2 款規定，應另向汽車所有人另行送達舉發通知單，
    然而本件舉發機關並未另向汽車所有人即宏運公司送達舉發
    通知單一節，有本院辦理刑事案件電話記錄查詢表2 紙附卷
    可憑（見本院卷第18、20頁），足見本件舉發通知單，於原
    處分機關裁決之前，並未合法送達於異議人。從而，異議人
    既因未受合法送達，無從依該舉發通知單所指定之時間前往
    指定處所聽候裁決並陳述意見，或在指定聽候裁決前，逕自
    按罰鍰最低額自行繳納罰鍰，原處分機關即對異議人逕行裁
    決，自難認程序為適法，應由本院將原處分撤銷，由原處分
    機關另行依法處理。
據上論斷，應依道路交通案件處理辦法第20條前段，裁定如主文
。
中    華    民    國    98    年    12    月    18    日
                        交通法庭      法  官  周佳佩
以上正本證明與原本無異。
如不服本裁定，應於收受送達後5 日內向本院提出抗告狀。
中    華    民    國    98    年    12    月    18    日
                                      書記官  王立山


司法院資訊處製作；財團法人民間司法改革基金會備份。
